福建金門地方法院民事判決　　　　　　　　　　　　　　　九十三年度訴字第五號
　　原　　　告　丙○○
　　訴訟代理人　丁○○
　　被　　　告　乙○○○○○○.
　　訴訟代理人　甲○○
右當事人間請求返還無權占有土地等事件，於中華民國九十三年七月五日言詞辯論終
結，本院判決如左：
    主      文
被告應將坐落金門縣金湖鎮○○○○段三四四之一地號土地上如附圖所示Ａ部分面積
伍參參點伍零平方公尺之地上物拆除，將該部分土地返還原告，並自民國九十年八月
二日起至返還之日止，按年給付原告新台幣伍仟元。
原告其餘之訴駁回。
訴訟費用由被告負擔四分之三，其餘由原告負擔。
原告其餘假執行之聲請駁回。
本判決原告勝訴部分，於原告以新台幣貳拾壹萬參仟元為被告供擔保後，得假執行。
原告其餘假執行之聲請駁回。
    事實及理由
壹、本件被告經合法通知，未於言詞辯論期日到場，核無民事訴訟法第三百八十六條
    各款所列情形，爰依原告之聲請，由其一造辯論而為判決。
貳、原告主張：緣被告前於民國八十八年間向金門縣政府承租坐落金門縣金湖鎮○○
    ○○段三四四之一地號土地使用；嗣原告於九十年八月二日取得該地所有權，為
    該地之所有權人。被告於原告取得系爭土地所有權後，未經原告同意而繼續占用
    ，自屬無正當權源使用該地；又被告未經原告同意使用該地，致使原告受有相當
    於租金之損害，爰依民法第七百六十七條、第一百七十九條規定，求為命被告應
    於敗訴之日起十五日內，將如附圖所示Ａ部分面積五三三點五０平方公尺之地上
    物拆除，將該部分土地返還原告，及應自九十年八月二日起至返還土地之日止，
    按月給付原告新台幣（下同）八百八十八元之損害金等情。
參、被告經合法通知，未於言詞辯論期日到場，據其於準備程序提出之聲明及陳述略
    以：被告前於八十四年間向金門縣政府承租系爭土地，租期至九十二年七月，租
    金每年五千元，半年給付一次，付至九十年間。被告願意返還，惟該地上尚有十
    幾萬的土方，須二至三年之時間清除後才能返還；相當租金之不當得利計算額應
    以一年五千元為準等語，資為抗辯。
肆、法院之判斷：
  一、原告主張原告為系爭土地之所有權人，被告自九十年八月二日起無權占有該地
      等情，業據提出土地登記謄本、地籍圖騰本各一份為證，且經本院會同金門縣
      地政局到場勘測屬實，有勘驗筆錄暨複丈成果圖各一份、照片五幀等件附卷足
      憑，復為被告於準備程序所不爭執，自堪信為真實。
  二、至原告主張被告應拆除地上物，返還系爭土地，被告未經原告同意使用該地，
      致使原告受有相當於租金之損害，依每月八百八十八元為計算標準等情，則為
      被告所否認，而以前詞置辯並提出租賃契約書一份為證。是則本件之爭點，即
      為：（一）本件是否符合定履行期之要件？（二）本件相當於租金之不當得利
      之計算標準為何？本院自應就此加以審酌。
  三、得心證之理由：
  （一）按所有人對於無權占有其所有物者，得請求返還之，民法第七百六十七條定
        有明文。次按判決所命之給付，其性質非長期間不能履行，或斟酌被告之境
        況，兼顧原告之利益，法院得於判決內定相當之履行期間或命分期給付。經
        原告同意者，亦同，民事訴訟法第三百九十六條第一項亦有明文。經查：系
        爭土地上堆有土方，其上並長有樹木及雜草，業據本院勘測屬實，並有勘驗
        筆錄一份及現場照片五幀附卷可稽；又原告早於九十年八月間即取得系爭土
        地所有權，被告亦自承向金門縣政府承租系爭土地，租金付至九十年間，至
        今已近三年，被告如真欲處理系爭土地糾紛，應已有充分時間拆除地上物或
        洽談和解事宜；另審酌被告之資本額為五百萬元，原告因被告無權占有致無
        法利用系爭土地，且當庭陳明不同意被告緩期清償等情，被告抗辯須二至三
        年之時間清除系爭土地上之土方後才能返還云云，並非可採。從而，原告既
        為系爭土地之所有人，而被告為無權占有，揆諸前揭說明，原告依據物上請
        求權之法律關係，請求被告拆除地上物返還該地，依法有據。至原告主張被
        告應於敗訴之日起十五日內拆除地上物返還該地云云，於法無據，為無理由
        ，應予駁回。
  （二）按無法律上原因而受利益，致他人受損害者，應返還其利益，民法第一百七
        十九條定有明文。又依不當得利之法則請求返還不當得利，以無法律上之原
        因而受利益，致他人受有損害為其要件，故其得請求返還之範圍，應以對方
        所受之利益為度，非以請求人所受損害若干為準，無權占有他人土地，可能
        獲得相當於租金之利益為社會通常之觀念（最高法院六十一年台上字第一六
        九五號判例意旨參照）。被告無權占有系爭土地，既如前述，依前開說明，
        原告請求被告返還相當於租金利益之不當得利，自屬有據。
  （三）經查：原告所有系爭土地附近均為空地、堆有建築用砂，離馬路約有二百公
        尺，而被告占用系爭土地及相鄰之土地均係作為堆置土方使用，且被告與訴
        外人吳有才就鄰地即同段三三七地號土地簽訂租賃契約，其租金為一年五千
        元等情，業據本院勘測現場屬實，復有租賃契約書一份附卷可稽，爰審酌系
        爭土地位置、現狀、鄰地之使用情形及被告地上物之用途等一切情狀，認原
        告請求按公告地價年息百分之八即每月八百八十八元計算損害金，尚屬過高
        ，應以每年五千元為相當於租金之不當得利之計算標準。
伍、綜上所述，原告依民法第七百六十七條前段規定及不當得利之法律關係，請求被
    告應將坐落金門縣金湖鎮○○○○段三四四之一地號土地上如附圖所示Ａ部分面
    積五三三點五０平方公尺之地上物拆除，將該部分土地返還原告，並自九十年八
    月二日起至返還之日止，按年給付原告五千元，為有理由，應予准許。逾此範圍
    之請求，即屬無據，應予駁回。
陸、本件事證已臻明確，兩造其餘攻擊、防禦方法，經審酌結果，核與判決結果無影
    響，爰不逐一論述，附此敘明。
柒、本件原告勝訴部分，原告陳明願供擔保請准宣告假執行，核無不合，爰酌定相當
    之擔保金額，予以准許。至原告敗訴部分，其假執行之聲請失所附麗，應予駁回
    。
捌、據上論結，本件原告之訴一部為有理由，一部為無理由，依民事訴訟法第三百八
    十五條第一項前段、第七十九條、第三百九十條第二項，判決如主文。
中　　　華　　　民　　　國　　九十三　　年　  　七　  　月　　十九  　　日
                                  福建金門地方法院民事庭
                                      審判長法  官  陳中和
                                            法  官  魏玉英
                                            法  官  林鈺琅
右正本證明與原本無異。
如對本判決上訴，須於判決送達後二十日內，向本院提出上訴狀，同時表明上訴理由
；如已於本判決宣示後送達前提起上訴者，應於判決送達後十日內補具上訴理由，並
按他造當事人之人數附繕本。
中　　　華　　　民　　　國　　九十三　　年  　　七　  　月　　十九　  　日
                                            書記官  董培祥
附圖：
